【裁判字號】    89,訴,3080
【裁判日期】    900328
【裁判案由】    偽造文書等
【裁判全文】
臺灣臺中地方法院刑事判決                        八十九年度訴字第三０八０號
    公  訴  人  臺灣臺中地方法院檢察署檢察官
    被      告  丙○○
右列被告因偽造文書等案件，經檢察官提起公訴（八十九年度偵字第一七七六三號）
，及台灣台北地方法院檢察署檢察官移送併辦（九十年度偵字第一０三三號），本院
判決如左：
    主  文
丙○○共同連續行使偽造私文書，足以生損害於他人，處有期徒刑拾月，附表所示之
物，均沒收。
    事  實
一、丙○○於（一）民國（下同）八十九年八月三十日晚上九時許，在台中市逢甲大
    學旁麥當勞店，以新台幣（下同）三萬元之價格，向年籍不詳之陳姓成年男子購
    得偽造之花旗銀行信用卡一枚（卡號為0000000000000000）後
    ，即在該偽造之信用卡背面自行偽造「虞采忍」之署押而偽造成該信用卡，嗣竟
    基於意圖為自己不法所有之概括犯意，於八十九年九月九日下午六時四十五分許
    ，持該偽造之信用卡，至台北市○○路○段三三三號全國電子專賣店，冒名虞采
    忍向店員丁○○詐購行動電話一支及遠傳易付卡三張，合計價值為二萬零二百元
    ，丙○○刷卡後，尚未在帳單上簽名前即為丁○○發覺而報警查獲，並扣得前開
    偽造之信用卡一枚。（二）丙○○與其男友戊○○（另由台灣台北地方法院審理
    ）共同基於意圖為自己不法所有之犯意聯絡，由戊○○於八十九年十月初某日，
    循跳蚤雜誌上之廣告，以三萬元之代價，向一不姓名之成年人購買背面已書寫「
    王玉芬」之偽造荷蘭銀行信用卡一枚（卡號為000000000000000
    0），即與丙○○於八十九年十月廿七日前往台中市○區○○路三十三號庚○○
    所經營之「駿福資訊有限公司」，由丙○○冒名「王玉芬」持該偽造之信用卡，
    向庚○○詐購宏碁筆記型電腦一部，價值五萬五千元，丙○○冒名刷卡後，並在
    附表所示編號一之帳單上偽造「王玉芬」之署押，表示承認有此筆交易紀錄之事
    實，足以生損害於外商荷蘭銀行、名為「王玉芬」之人及庚○○，庚○○亦因陷
    於錯誤而將電腦交付予丙○○，丙○○即將詐得之電腦與該偽造之信用卡交予戊○○轉交前開不詳姓名成年人，該不詳姓名成年人則交付背面已書寫「陳魁元」
    之偽造荷蘭銀行信用卡二枚（卡號分別為0000000000000000及
    0000000000000000）做為報酬。（三）丙○○又與戊○○共同
    於八十九年十月三十一日下午三時三十七分許，前往台中市○○路一０一之十號
    乙○○所服務之「飛利浦台中生活館」，由戊○○冒名「陳魁元」持卡號000
    0000000000000之偽造信用卡，向乙○○詐購飛利浦牌之行動電話
    四組，金額共計三萬五千九百零四元，戊○○冒名刷卡後，在附表所示編號二之
    帳單上偽造「陳魁元」之署押以表示承認有此筆交易紀錄之事實，足以生損害於
    外商荷蘭銀行、名為「陳魁元」之人及乙○○，並約定於次日前往提貨。（四）
    丙○○與戊○○二人又於當日下午四時四十九分許，再度共同前往「駿福資訊有
    限公司」，由戊○○出面冒「陳魁元」之名義購買電腦一部，價值六萬六千九百
    元，由丙○○先付訂金二千元，餘款六萬四千九百元，則由戊○○持卡號000
    0000000000000之偽造信用卡冒名刷卡後，在附表所示編號三之帳
    單上偽造「陳魁元」之署押，表示承認有此筆交易紀錄之事實，足以生損害於外
    商荷蘭銀行、名為「陳魁元」之人及庚○○，並約定於次日前往提貨。嗣於八十
    九年十一月一日下午三時許，戊○○、丙○○二人共同前往「駿福資訊有限公司
    」準備提領詐購之電腦時發現已遭識破而欲潛逃離去，經警於台中市○○路與武
    昌路口處將丙○○查獲，並循線於台中市○○○街與陝西路口處丙○○所乘坐之
    計程車內，起出先前詐購之四支行動電話手機，並扣得前述卡號為000000
    0000000000及0000000000000000之偽造信用卡各一
    枚。
二、案經台中市警察局第二分局報請臺灣臺中地方法院檢察署檢察官偵查起訴及台北
    市政府警察局文山第二分局報請台灣台北地方法院檢察署檢察官移送併辦。
    理  由
一、訊據被告丙○○固坦承有於犯罪事實欄所述之時地持購得之信用卡刷卡購物並在
    簽帳單上偽造前揭署押等情不諱，惟矢口否認有何行使偽造私文書及詐欺取財之
    犯行，辯偁伊不知信用卡係偽造云云。惟查被告如何持偽造之信用卡或與戊○○
    共同持偽造之信用卡刷卡購物等情，業據證人甲○○、丁○○、樓偉峰、乙○○
    、庚○○及己○○等人於警訊及本院審理時到庭結證屬實，且共犯戊○○亦到庭
    坦承前開事實不諱，復有扣案之偽造信用卡三枚及附表所示編號一、二、三之簽
    帳單三張、照片四張及贓物領據一紙、飛利浦股份有限公司電子計算機統一發影
    本一紙、駿福資訊有限公司統一發票影本一紙等在卷足資佐證。次查被告自承前
    開信用卡係伊或其男友向跳蚤雜誌所購得，衡諸常情，信用卡係由使用人提出一
    定之證明文件，向發卡之金融機關申請，豈能以價購之方式在跳蚤雜誌上購買，
    況被告並非「虞采忍」或「王玉芬」，亦不認識信用卡背面署名之人，其男友亦
    非「陳魁元」，被告與「陳魁元」亦不相識，是被告持以購買之方式取得不相識
    人之信用卡，其對於該信用卡係屬偽造豈能諉為不知！從而被告辯稱伊不知購得
    之信用卡係偽造乙節，顯與常情不符，應屬犯後卸責之詞，不足採信。本件事證
    明確，被告犯行洵堪認定。
二、按信用卡係以電子、磁性等無法以人之知覺直接認識之方式所製成之紀錄，而供
    電腦處理之用。信用卡持卡人與發卡銀行簽訂信用卡使用契約，經發卡銀行審核
    持卡人身分、資力後，依照契約關係所發給；持卡人取得信用卡後，可至特約商
    店簽帳消費，由發卡銀行先行墊付消費款項，再由信用卡持有人依約清償，在習
    慣上，信用卡係用以表彰持卡人經濟、消費能力之證明，應依刑法第二百二十條
    第二項之規定，論以同法第二百十條之私文書（最高法院八十八年度臺上字五七
    一０號判決亦採此見解）。又以無付款意思而冒用他人信用卡，使特約商店陷於
    錯誤，誤以為行為人即是原持卡人，而交付給行為人一定之財物，即與詐欺取財
    罪之構成要件相符合。是核被告丙○○所為，係犯刑法第二百十六條、第二百十
    條之行使偽造私文書罪及刑法第三百三十九條第一項之詐欺取財罪。被告所犯前
    開事實欄所述（一）之犯罪事實部分雖未據起訴，惟此部分與起訴部分具裁判上
    一罪之連續犯關係，為起訴效力所及，本院自得併予審究。又被告於卡號000
    0000000000000信用卡背面偽造「虞采忍」署押及其與戊○○於簽
    帳單上偽造「王玉芬」或「陳魁元」署押之行為，應為偽造各該私文書（信用卡
    及簽帳單）之部分行為，應僅論以偽造私文書罪；又被告於偽造前開私文書後持
    以行使，則偽造私文書之低度行為，應為行使之高度行為所吸收，僅應論以行使
    偽造私文書罪。又被告就犯罪事實（一）部分與販售信用卡之陳姓成年人之間，
    及就犯罪事實（二）、（三）、（四）部分，被告與戊○○及販售信用卡之不詳
    姓名成年人之間，均具犯意聯絡及行為分擔，應論以共同正犯。又被告先後多次
    行使偽造私文書及詐欺取財既、未遂之犯行（事實欄所述一、二為詐欺取財既遂
    ，三、四則為詐欺取財未遂），均時間緊接，所犯犯罪構成要件相同，顯係基於
    概括之犯意反覆為之，為連續犯，應依刑法第五十六條論以事實欄所述（二）之
    當次行使偽造私文書及詐欺取財之一罪並均加重其刑。又被告所犯前開行使偽造
    私文書及詐欺取財罪之間，有方法與結果之牽連關係，應依刑法第五十五條規定
    ，從一重之行使偽造私文書罪處斷。爰審酌被告犯罪之動機、目的、手段、持偽
    造信用卡消費對交易安全所生之損害非輕及詐得之財物價值並犯罪後態度等一切
    情狀，量處如主文所示之刑，以示懲儆。又如附表所示編號一、二、三、四之偽
    造署押，係被告或共犯戊○○所為，應依刑法第二百十九條宣告沒收（按前開署
    押各二枚，其中一枚均係在持卡人存根聯上，雖該存根聯未據扣案，仍應予宣告
    沒收）。又如附表所示編號五之偽造信用卡三枚（含背面之署押），係被告或共
    犯戊○○所購得並供渠等犯罪所用之物，應依刑法第三十八條第一項第二款宣告
    沒收。至扣案之偽造之簽帳單三紙，係被告或共犯戊○○交付於各該特約商店，
    此觀之簽帳單上均載有「商戶存根」或「特約商店存根」字樣即明，是扣案之簽
    帳單已非被告所有，爰不為沒收之諭知；而持卡人（即被告或共犯戊○○）存根
    聯之簽帳單，並未扣案，亦非應沒收之物；又卡號為000000000000
    0000信用卡一枚（即背面署名王玉芬），業經被告於刷卡後由戊○○交還不
    詳姓名成年人，並未扣案，亦非應沒收之物，為免將來執行困難，均不為沒收之
    諭知，併予敘明。
據上論斷，應依刑事訴訟法第二百九十九條第一項前段、刑法第二百十六條、第二百
十條、第三百三十九條第一項、第二十八條、第五十五條、第五十六條、第二百十九
條、第三十八條第一項第二款、罰金罰鍰提高標準條例第一條前段，判決如主文。
本案經檢察官林蓉蓉到庭執行職務。
中    華    民    國        九十    年        三      月      二十八    日
                                  臺灣臺中地方法院刑事第一庭
                                      法  官    簡  賢  坤
右正本證明與原本無異。
如不服本判決，應於判決送達後十日內向本院提出上訴狀，上訴於臺灣高等法院臺中
分院( 須附繕本 )。
                                       書記官
中    華    民    國        九十    年       三      月      二十八    日
附錄本案論罪科刑法條全文：
刑法第二百十六條：
行使第二百十條至第二百十五條之文書者，依偽造、變造文書或登載不實
事項或使登載不實事項之規定處斷。
第二百十條：
偽造、變造私文書，足以生損害於公眾或他人者，處五年以下有期徒刑。
第三百三十九條第一項：
意圖為自己或第三人不法之所有，以詐術使人將本人或第三人之物交付者
，處五年以下有期徒刑、拘役或科或併科一千元以下罰金。
附表
一、商店代號為000000000000000，交易金額為五萬五千
    元簽帳單上偽造之「王玉芬」署押貳枚（即一式二聯）（見台灣台中
    地方法院檢察署八十九年度第一七七六三號卷第二十五頁）。
二、商店代號為000000000000，交易金額為三萬五千九百零
    四元簽帳單上偽造之「陳魁元」之署押貳枚（一式二聯）（台灣台中
    地方法院檢察署八十九年度第一七七六三號卷第二十四頁）。
三、商店代號為000000000000000，交易金額為六萬四千
    九百元簽帳單上偽造之「陳魁元」之署押貳枚（一式二聯）（見台灣
    台中地方法院檢察署八十九年度第一七七六三號卷第二十八頁）。
四、偽造之卡號0000000000000000信用卡背面偽造之「
    王玉芬」署押壹枚（該枚信用卡未扣案）
五、偽造之卡號為0000000000000000號、00000000000
    00000號（以上見台灣台中地方法院八十九年度偵字第一七七六三號卷第四
    十一頁扣押物品清單）及0000000000000000號（見台灣台北地
    方法院檢察署九十年度偵字第一０三三號卷第十六頁）信用卡參枚（含該參枚信
    用卡背面偽造之「虞采忍」署押壹枚、陳魁元署押貳枚）。


司法院資訊處製作；財團法人民間司法改革基金會備份。
